臺灣高等法院臺南分院刑事裁定
                                    111年度毒抗字第297號
抗  告  人  陳明益



上列抗告人因觀察勒戒案件，不服臺灣臺南地方法院中華民國11
1年3月25日所為111年度毒聲字第251號裁定，提起抗告，本院裁
定如下：
    主  文
抗告駁回。
    理  由
一、抗告意旨略以：檢察官原認抗告人施用第二級毒品而命抗告
    人接受戒癮治療予以緩起訴處分，有具結書在案。依具結書
    第貳條所定：2.於戒癮治療期間，無故未依指定時間接受指
    定治療逾3次，得撤銷緩起訴。抗告人於第一次受指定治療
    之時間為111年1月18日至111年2月1日止。惟抗告人於111年
    2月1日前往指定醫院掛號，然因該日並無門診，抗告人即報
    告檢察官知悉該情事。嗣再通知抗告人第二次指定治療時間
    為111年2月22日至111年3月1日，抗告人於111年3月1日前往
    掛號，然因抗告人早上10時許前往掛號，掛號人員告知掛號
    已滿而無法再行診治。故抗告人並非故意不遵令依指定接受
    戒治，惟檢察官逕認抗告人有違反具結書第貳條所定情事，
    容有誤會之處，再於戒癮治療期間，無故未依指定時間接受
    指定治療逾3次，得撤銷緩起訴，為具結書第貳條第2項規定
    ，查抗告人尚無逾3次未依指定時間接受指定治療之情，是
    抗告人是否有再送勒戒處所進行治療必要，自應尚有審酌餘
    地。末抗告人現剛找到餐廳廚房工作，有正當穩定收入照顧
    重度、中度障礙之家庭成員生活起居，倘抗告人再入戒治處
    所治療，勢必工作不保外，亦無法照料家庭成員，爰依法提
    出抗告，請求撤銷原裁定，准予自費接受戒癮治療。
二、按犯毒品危害防制條例第10條之罪者，檢察官應聲請法院裁
    定，或少年法院（地方法院少年法庭）應先裁定，令被告或
    少年入勒戒處所觀察、勒戒，其期間不得逾2月。依前項規
    定為觀察、勒戒或強制戒治執行完畢釋放後，3年後再犯第1
    0條之罪者，適用前2項之規定。此毒品危害防制條例第20條
    第1項、第3項分別定有明文。
三、查抗告人基於施用第二級毒品之犯意，於民國110年8月30日
    15時許，在其臺南市○○區○○街000號0樓之0住處，以將甲基
    安非他命放入玻璃球內燒烤吸食煙霧之方式，施用甲基安非
    他命1次。上開事實，業據抗告人於警詢、偵訊中均坦承不
    諱，且其於110年9月1日20時10分許，經臺南市政府警察局
    刑事警察大隊採集其尿液，送臺南市政府衛生局以免疫學分
    析法（EIA）初步篩檢，再以液相層析串聯質譜分析法（LC/
    MS/MS）確認檢驗結果後，確呈甲基安非他命陽性反應乙節
    ，有臺南市政府警察局刑事警察大隊採集尿液姓名對照表（
    檢體編號：110K160）、臺南市政府衛生局110年9月16日檢
    驗結果報告（檢體編號：110K160）各1份在卷可按，是抗告
    人前揭施用第二級毒品犯行，應堪認定。另抗告人最近一次
    因施用毒品案件，經臺灣臺南地方法院以105年度毒聲字第1
    36號裁定令入勒戒處所觀察、勒戒後，因無繼續施用毒品傾
    向，於105年7月6日執行完畢釋放出所，亦有臺灣高等法院
    被告前案紀錄表在卷可按。從而，原審因檢察官聲請，依毒
    品危害防制條例第20條第3項、第1項規定，裁定抗告人應送
    勒戒處所觀察、勒戒，自屬於法有據。
四、抗告意旨雖以前詞請求以戒癮治療替代觀察、勒戒處分，然
    查：　　
（一）我國於民國109年1月15日修正毒品危害防制條例第24條，
      並於110年5月1日生效，依該條新增之第3項規定：檢察官
      依刑事訴訟法第253條之2第1項第6款（附命戒癮治療）規
      定為緩起訴處分「前，應徵詢醫療機構之意見」；必要時
      ，並得徵詢其他相關機關（構）之意見。參照新法第24條
      之修正理由三，修正第3項之目的，乃因施用毒品者是否
      適合為戒癮治療、精神治療、心理輔導或其他適當之處遇
      措施，宜由醫療機構或其他相關機關（構）評估，並提供
      意見予檢察官參考。另為使毒品戒癮治療實務作法有統一
      標準，法務部於110年4月10日亦修正毒品戒癮治療實施辦
      法及完成治療認定標準，依第3條之規定：檢察官依本條
      例第24條第3項規定徵詢醫療機構意見時，醫療機構應就
      被告之毒品使用嚴重程度、有無毒品成癮以外之精神疾病
      、治療規畫及其他戒癮治療相關事項進行評估，並將結果
      回復該管檢察機關。檢察官如指定由醫療機構以外之治療
      機構執行戒癮治療時，應於緩起訴處分前，另徵詢該治療
      機構之意見；該治療機構應就被告由其進行戒癮治療之可
      行性及合適性進行評估，並將結果回復該管檢察機關。
　　　故依修正後之毒品危害防制條例第24條，若檢察官認得對
      施用毒品之初犯或3年後再犯者為戒癮治療之緩起訴處分
      ，在緩起訴處分「前」應必先徵詢醫療機構之意見，即醫
      療機構應先對上開施用毒品者進行評估，就其毒品使用嚴
      重程度、有無毒品成癮以外之精神疾病、治療規畫及其他
      戒癮治療相關事項進行評估，再將結果回復檢察機關，檢
      察官於參考上開醫療機構之評估後，若認適於為戒癮治療
      者，始會正式為附命戒癮治療之緩起訴處分，且於緩起訴
      處分確定後始會開始進行戒癮治療，以避免珍貴有限之社
      區戒癮醫療資源為無益之浪費。故對於未能如期完成上開
      指定醫療機構之評估者，或經指定醫療機構評估後認為不
      適合為社區戒癮治療者，檢察官自仍得依毒品危害防制條
      例第20條第3項、第1項規定，聲請裁定送勒戒處所觀察、
      勒戒，先此敘明。
（二）經查，本件臺灣臺南地方檢察署（以下稱臺南地檢署）檢
      察官於收案後，指示檢察事務官通知抗告人到庭，並詢問
      抗告人是希望觀察勒戒或是同意自費至指定治療機構接受
      戒癮治療而由檢察官為緩起訴處分之意願，經抗告人表明
      希望自費戒癮治療後，檢察事務官並諭知抗告人須於該署
      指定日期自費到該署指定之衛生福利部臺南醫院參加戒癮
      治療【評估】，如經評估適於參加戒癮治療，檢察官得為
      附命完成戒癮治療之緩起訴處分，並經抗告人於筆錄簽名
      表示明瞭並同意等情，此有111年1月18日詢問筆錄1份在
      卷可參（見111年度毒偵字第76號偵卷第13頁反面），當
      日並即交付抗告人同意接受毒品戒癮治療具結書1份，其
      內並指定期間為111年1月18日起至111年2月1日自行攜帶
      具結書前往參加戒癮治療【初診評估】，然嗣經衛生福利
      部臺南醫院於111年2月10日回函臺南地檢署告以抗告人未
      於指定期間至該院接受初診評估，後臺南地檢署再次發函
      改定指定期間，然於111年3月7日再經衛生福利部臺南醫
      院回函告以抗告人仍未於指定期間至該院接受初診評估等
      情，有抗告人同意接受毒品戒癮治療具結書、臺南地檢署
      111年1月20日、111年2月15日函文、衛生福利部臺南醫院
      111年2月10日、111年3月7日函文等各1份在卷可參（見11
      1年度毒偵字第76號偵卷第17至23頁）。故臺南地檢署檢
      察官既已先行尊重抗告人之意願，依現行毒品危害防制條
      例第24條第3項規定，請抗告人自行於該署指定日期自費
      到該署指定之衛生福利部臺南醫院參加戒癮治療【評估】
      ，以此徵詢醫療機構之意見，然抗告人明知且同意上情，
      卻二度自行遲誤參加戒癮治療【評估】之期間，且無從歸
      責於任何人。故而，檢察官審酌上情後，認抗告人未前往
      指定之醫療機構進行【評估】，因此根本【尚未為附命戒
      癮治療之緩起訴處分】，而是依毒品危害防制條例第20條
      第3項、第1項規定，聲請向原審法院裁定抗告人應送勒戒
      處所觀察、勒戒，是檢察官此部分裁量權之行使，自屬依
      法而為，並無任何裁量怠惰或裁量濫用之瑕疵，應屬妥適
      。
（三）故本件檢察官尚未曾對抗告人為附命戒癮治療之緩起訴處
      分，尚在依毒品危害防制條例第24條第3項規定徵詢醫療
      機構之意見，以評估抗告人是否適合為戒癮治療之階段，
      故抗告人亦根本尚未開始接受戒癮治療，是其2度遲誤初
      診【評估】，與上開具結書貳、二、2所指得「撤銷緩起
      訴」之情形，包括於【治療】期間，無故未依指定時間接
      受指定之治療逾三次等無關，且與其現是否有正當工作、
      家庭狀況等亦屬無關，故抗告意旨主張其並非無故，次數
      亦未逾3次，若其送觀察、勒戒將導致現有工作不保，難
      以照顧家庭成員云云，均屬無據，難以憑採。
五、綜上，抗告意旨均屬無理由，應予駁回。
據上論斷，應依刑事訴訟法第412條，裁定如主文。
中　　華　　民　　國　　111 　年　　4 　　月　　18　　日
                  刑事第四庭    審判長法  官  郭玫利 
                                      法  官  陳金虎
                                      法  官  林臻嫺
以上正本證明與原本無異。
不得再抗告。
　　　　　　　　　　　　　　　　　　　書記官  劉素玲
中　　華　　民　　國　　111 　年　　4 　　月　　18　　日